【裁判字號】    98,基簡,659
【裁判日期】    980818
【裁判案由】    遷讓房屋
【裁判全文】
臺灣基隆地方法院基隆簡易庭民事判決
原      告  乙○○
訴訟代理人  陳炎琪律師
被      告  甲○○
訴訟代理人  林禮模律師
上列當事人間請求遷讓房屋事件，本院於民國98年8月10日言詞
辯論終結，判決如下：
    主  文
被告應將門牌號碼基隆市○○區○○路二九七之三號四樓房屋遷
讓返還原告。
本判決之履行期間為貳個月。
訴訟費用新台幣參仟零玖拾元由被告負擔。
本判決得假執行。
    事實及理由要領
一、原告起訴主張：
(一)門牌號碼基隆市○○區○○路297之3號4樓房屋（下稱系爭
    房屋）原為訴外人即原告之父郭秀芳所有，並於民國（下同
    ）93年5月11日將系爭房屋之所有權移轉予原告，原告則同
    意讓郭秀芳繼續居住於系爭房屋至其過世為止，被告則為郭
    秀芳續絃再娶之大陸籍配偶，隨同郭秀芳居住於系爭房屋。
    嗣郭秀芳於95年6月1日過世，原告遂欲收回系爭房屋，被告
    則向原告請求讓伊借住3年，原告則同意讓伊借住1年半，是
    自原告之父郭秀芳過世之時即95年6月1日起算，至96年12月
    31日即已到期，被告即應將系爭房屋遷讓返還原告，詎被告
    迄今仍未遷出，為此提起本件訴訟等語。
(二)對被告答辯所為陳述略以：被告固辯稱訴外人郭秀芳曾同意
    並承諾讓被告永久居住於系爭房屋，惟原告否認有此一承諾
    存在，被告應就其事實負舉證責任；又原告於93年間已取得
    系爭房屋之所有權，訴外人郭秀芳自不可能亦無權利在94年
    間做出被告所稱讓伊永久居住於系爭房屋之承諾。
二、被告則聲明請求駁回原告之訴，並答辯略以：
(一)訴外人郭秀芳將系爭房屋過戶予原告之初，即有向被告承諾
    並同意伊可以永久居住於系爭房屋，此一條件為原告所明知
    ，且94年12月被告之母來台探視被告時，亦在場聽聞郭秀芳
    親口承諾此事，可知被告所言非虛。又被告照顧訴外人郭秀
    芳多年，郭秀芳自不可能會同意於其死亡後，即任由原告將
    被告趕出系爭房屋，而落得無處居住之困境，易言之，原告
    若不同意訴外人郭秀芳之承諾讓被告永久居住於系爭房屋，
    而僅同意讓被告居住至郭秀芳過世為止，則郭秀芳亦無可能
    會同意將系爭房屋所有權移轉予原告，原告此部分之主張既
    違反經驗倫常，自應就其主張負舉證之責。且建物登記謄本
    所記載之移轉原因固為買賣，惟實際上應係贈與，是在原告
    接受訴外人郭秀芳之贈與同時，自不應違背郭秀芳讓被告永
    久居住於系爭房屋之承諾及意願。
(二)至原告主張被告同意再居住於系爭房屋1年半等語，則非事
    實，被告從未同意原告只能再住1年半之要求，且縱如被告
    於台灣基隆地方法院檢察署訊問時所述曾要求再住3年或原
    告所稱僅同意再住1年半之前提，係以郭秀芳之子女應將其
    遺產做合理之處理，不應有隱瞞財產之情事，惟郭秀芳之子
    女即原告等人均一再隱瞞遺產狀況，拒不配合遺產之合法處
    理，則被告縱同意僅居住3年或提前至1年半等，對被告亦失
    去其拘束力，被告自得繼續居住於系爭房屋，原告當無權請
    求被告遷讓返還系爭房屋。
(三)退萬步言，若原告之請求為有理由，亦請斟酌被告一人隻身
    在台，並無其他居所可供被告棲身，縱被告應將系爭房屋遷
    讓返還原告，亦需相當時間另覓他屋租用，為此併請酌定相
    當時間之履行期間供被告租屋之用。
三、得心證之理由：
(一)經查，原告主張稱系爭房屋原為訴外人即原告之父郭秀芳所
    有，並於93年5月11日將系爭房屋之所有權移轉予原告，被
    告則為郭秀芳續絃再娶之大陸籍配偶，隨同郭秀芳居住於系
    爭房屋，而郭秀芳已於95年6月1日過世，被告現仍居住於系
    爭房屋等情，業據原告提出建物登記謄本、台灣基隆地方法
    院檢察署96年度他字第1035號97年1月25日訊問筆錄及基隆
    市稅捐稽徵局98年房屋稅轉帳繳納通知書等件影本為證，並
    為被告所不爭執，應堪信為真實。
(二)按所有人對於無權占有或侵奪其所有物者，得請求返還之；
    當事人主張有利於己之事實者，就其事實有舉證之責任，民
    法第767條前段、民事訴訟法第277條前段分別定有明文。經
    查，本件系爭房屋為原告所有，現為被告所占有使用等情，
    業如前述，是本件爭點闕為被告是否有占有使用系爭房屋之
    正當權源存在？就此原告係主張其原僅同意被告居住於系爭
    房屋至訴外人郭秀芳過世為止，郭秀芳過世後則同意被告可
    以再居住系爭房屋1年半，被告則辯稱訴外人郭秀芳係以原
    告同意讓被告永久居住於系爭房屋為條件，方同意將系爭房
    屋所有權移轉讓與予原告，且原告並未舉證證明其僅同意被
    告居住於系爭房屋之權利僅至郭秀芳過世為止云云。經查，
    被告前於台灣基隆地方法院檢察署96年度他字第1035號侵占
    案件調查時，就伊現住於系爭房屋之事實稱：「（問：妳現
    在仍住在郭秀芳的住處？）是，但是該屋於二○○四年過戶
    給乙○○，乙○○說只給我住一年半，我要求住三年，他不
    答應，到了去年的十二月就要滿一年半了，我不知道我繼續
    住會不會違法……。」等語（見台灣基隆地方法院檢察署96
    年度他字第1035號調查卷宗97年1月25日訊問筆錄），核伊
    當時陳述與原告所述無異，且若訴外人郭秀芳確曾表示承諾
    讓被告永久居住於系爭房屋，依一般經驗法則而言，被告應
    係自始即知伊有權永久居住，不可能會有「不知道繼續住會
    不會違法」這般的想法存在，是被告既辯稱郭秀芳於移轉系
    爭房屋所有權之前，即承諾伊可以永久居住於系爭房屋，揆
    諸前開法條，自應就伊此部分之抗辯更為舉證，然就此被告
    僅反覆辯稱訴外人郭秀芳生前確有承諾讓被告永久居住於系
    爭房屋，惟並未提出任何相關證據證明之，自屬空言抗辯，
    顯不可採。綜上，本件被告占用原告所有之系爭房屋並無正
    當權源，為無權占有，原告主張被告應遷讓返還系爭房屋，
    即屬有據。從而，原告請求被告將門牌號碼基隆巿中正區○
    ○路297之3號4樓之房屋遷讓返還原告，為有理由，應予准
    許。
(三)末查遷讓房屋，非立時可就，為此爰斟酌實際情況，酌定本
    件之履行期間為二個月。
四、本件係就民事訴訟法第427條第1項規定適用簡易
    程序訴訟所為被告敗訴之判決，爰依民事訴訟法第436條第2
    項、第389條第1項第3款，依職權宣告假執行。
五、訴訟費用即第一審裁判費3,090元由被告負擔。
中    華    民    國    98    年    8     月    18    日
                  基隆簡易庭法  官  蔡聰明
以上正本係照原本作成。
對於本件判決如有不服，應於收受送達後20日內向本院提出上訴
書狀，上訴於本院合議庭，並按他造當事人之人數附具繕本。
中    華    民    國    98    年    8     月    18    日
                            書記官  林蔚菁


司法院資訊處製作；財團法人民間司法改革基金會備份。
